臺北高等行政法院判決
　　　　　　　　　　　　　　　　　　 95年度訴字第03309號
　　　　　　　　　　　　　　　.
原　　　告　甲○○
被　　　告　考選部
代　表　人　乙○○部長）住同.
訴訟代理人　丁○○
　　　　　　丙○○
上列當事人間因有關考試事件，原告不服考試院中華民國95年7
月24日考台訴決字第140 號訴願決定，提起行政訴訟。本院判決
如下：
　　主  文
原告之訴駁回。
訴訟費用由原告負擔。
　　事  實
一、事實概要：原告參加民國（下同）95年中醫師檢定考試（補
    考），因生理學科目考試成績為56.25 分，未達檢定考試規
    則第8 條第1 項所定及格標準60分，致未獲及格。原告於收
    受被告寄發之成績及結果通知書後，不服該科目未獲及格，
    提起訴願，遭決定駁回，遂提起本件行政訴訟。
二、兩造聲明：
  (一)原告聲明：訴願決定及原處分不利於於原告部分均撤銷。
  (二)被告聲明：駁回原告之訴。
三、兩造之爭點：被告公告95年中醫師檢定考試（補考）日期有
    無違法。
  (一)原告主張之理由：
    1.按中醫師檢定考試共考7 科，其特色是採試程延續長達4
      年的科別及格制，考試及格科目可保留3 年，在3 年內只
      考未及格之科目，由考生規劃於3 年內以分年分科逐步完
      成。次按「中醫師檢定考試於本法修正公布施行後5 年內
      繼續辦理5 次；部分科目不及格者，准予3 年內繼續補考
      3 次。」89年6 月14日修正公布專門職業及技術人員考試
      法第13條定有明文。亦即中醫師檢定考試自90年起繼續舉
      辦至94年止，95年起不再辦理該項考試，僅於95年至97年
      繼續辦理92年至94年度曾參與該項考試之應考人之補考。
    2.本件原告係於92年4 月初參加中醫師檢定考試（該次考試
      及格通過3 科），93年4 月初參加第1 次補考（該次考試
      全未通過），94年仍於4 月初參加第2 次補考（該次考試
      及格通過1 科），因被告於95年至97年間僅辦理92年至94
      年3 個年度之補考，不再辦理中醫師檢定考試，故原告尚
      未及格通過之其餘3 科（內科學、藥物學及生理學），若
      未能於95年最後1 次補考全部達60分及格標準，將無法再
      參加該項考試。惟被告卻一反92年至94年均於4 月初舉辦
      該項考試及補考及每次考試均間隔1 年之事實，而於94年
      10月間公告95年中醫師檢定考試補考定於95年1 月7 、8
      日舉辦，較往年提前達3 個月，完全超出考生信賴及預期
      ，除嚴重影響考生之應試規劃外，更違反信賴保護原則。
      又被告更改該項考試舉辦日期，不僅違反該項考試關於科
      別及格制、分年分科準備、逐年應考之立法精神及原意，
      亦與專門職業及技術人員考試法第13條及該法施行細則第
      15條有關年的定義及一般性認知不符，使該項考試失其正
      當性，並造成原告因應試準備時程遭打亂，致生理學一科
      以3.75些微差距未能達60分之及格標準，而因原告已無機
      會再參與該項考試，致受有準備考試上金錢花費及時間浪
      費之損害。故被告任意更改95年中醫師檢定考試補考之舉
      辦日期，顯有違誤。
  (二)被告主張之理由：
    1.按89年6 月14日總統華總一義字第8900146960號令修正公
      布之專門職業及技術人員考試法第13條規定：「（第1 項
      ）中醫師檢定考試於本法修正公布施行後五年內繼續辦理
      五次；部分科目不及格者，准予三年內繼續補考三次。（
      第2 項）中醫師檢定考試及其補考，依原檢定考試規則辦
      理之。」復按87年10月29日87考臺組壹一字第06798 號令
      修正發布之檢定考試規則第8 條規定：「檢定考試各類科
      各科目之成績，以各滿六十分為及格。檢定考試成績，發
      給成績單；其未及格之科目，得於三年次內繼續補考之。
      全部科目及格者，由考選部發給應考資格證明。」查95年
      中醫師檢定考試（補考）有關及格標準與及格人數，均依
      前揭規定辦理。
    2.次按專門職業及技術人員考試法第5 條第1 項規定：「各
      種考試，得單獨或合併舉行，並得分試、分地舉行。其考
      試類、科、地點、日期等，由考選部於考試兩個月前公告
      之。」檢定考試規則第4 條規定：「檢定考試得合併或單
      獨舉行，其考試類科、地點、日期等，由考選部於考試兩
      個月前公告之。」查被告95年度舉辦各種考試期日計畫表
      ，於94年9 月29日提報考試院審議通過後，被告旋即發布
      新聞並刊登全球資訊網，應考人可隨時透過網路或以電話
      、書面等方式向被告查詢。原告指稱本項考試於本（95）
      年1 月舉行，較以往考試日期提早3 個月，致其未及準備
      應試乙節，依前揭規則規定，被告於94年10月17日將本項
      考試公告刊登中央日報、中國時報、自由時報、蘋果日報
      及登載於被告全球資訊網，定自95年1 月7 日至8 日在北
      部及南部二考區舉行考試，應考人當有充分管道得知本項
      考試訊息。是以，本項考試公告作業，被告均依上開考試
      規則之規定辦理，並無違誤。被告為國家考試之順利進行
      ，於每年約9 月下旬即公告次一年度之國家考試期日計畫
      ，俾利有志於公職或專技人員之廣大應考人儘早準備。為
      確認次一年度之國家考試期日計畫，被告均邀集相關用人
      單位及專技人員之職業主管機關開會研商，考量政府員額
      、社會需求、考試規模、類科增減、場地使用、法規規定
      及應考人之畢業、兵役等要件之相互配合，經通盤檢討協
      調後，擬定初步計畫，並報請考試院核定，惟實際考試時
      間仍以各項考試公告為準。至本（95）年度考試期日計畫
      ，復受上開各項因素影響，除本項考試外，尚有公務人員
      特種考試司法人員考試、公務人員特種考試基層警察人員
      考試、專門職業及技術人員特種考試中醫師考試等考試，
      亦酌作時程上之調整，俾符合法規及實際情況。
    3.95年中醫師檢定考試（補考）業於95年2 月22日榜示在案
      ，查原告參加本項考試生理學、藥物學及內科學3 科目成
      績分別為56.25 分、66.25 分及60.00 分，其中生理學科
      目未達前揭考試規則所定及格標準，被告寄發成績及結果
      通知書通知不及格，係依法行政，洵無不當。
　　理  由
一、按檢定考試規則第4 條規定：「檢定考試得合併或單獨舉行
    ，其考試類科、地點、日期等，由考選部於考試兩個月前公
    告之。」同規則第8 條第1 項規定：「檢定考試各類科各科
    目之成績，以各滿六十分為及格。」次按考選部辦理95年中
    醫師檢定考試，依檢定考試規則之規定組設中醫師檢定考試
    委員會辦理相關典試及試務工作，有關應考人考試成績之評
    定，並依閱卷規則相關規定辦理。
二、本件原告參加95年中醫師檢定考試（補考），生理學科目考
    試成績為56.25 分，因未達上開考試規則所定及格標準60分
    ，致未獲及格之事實，有考試成績及結果通知書影本附卷可
    稽，並為兩造所不爭執，應認為真實。
三、原告雖主張被告提前舉辦考試違法不當，強行以考選試務行
    政作業改變原有考試結果云云。惟查被告95年度舉辦各種考
    試期日計畫表，於94年9 月29日提報考試院審議通過後，旋
    即發布新聞並刊登被告全球資訊網，其中95年中醫師檢定考
    試定自95年1 月7 日至8 日在北部及南部二考區舉行考試，
    被告並於94年10月17日將考試公告刊登中央日報、中國時報
    、自由時報、蘋果日報，及登載考選部全球資訊網等情，有
    95年中醫師檢定考試（補考）公告、考選部新聞稿、考選周
    刊、及考選部新聞資料剪輯等影本附於原處分卷可證，並未
    違反考試規則第4 條所定考試前兩個月公告之規定。本項考
    試公告作業，被告均依考試規則之規定辦理，原告因生理學
    科目考試成績未達及格標準，被告所為未予及格之處分，並
    無違誤，亦未違反信賴原則。
四、綜上所述，原告之主張，為不可採。被告以95年中醫師檢定
    考試（補考）成績結果通知書，通知原告關於生理學科目所
    評定之成績，並無違誤；訴願決定予以維持，亦無不合。原
    告仍執前詞，訴請撤銷，為無理由，應予駁回。
五、據上論結，本件原告之訴為無理由，爰依行政訴訟法第98條
    第3 項前段，判決如主文。
中　　華　　民　　國　　96　　年　 　5　　月　 30  　 日
                        第二庭審判長法  官　徐瑞晃
                                    法  官　蕭惠芳
                                    法  官　陳金圍
上為正本係照原本作成。
如不服本判決，應於送達後20日內，向本院提出上訴狀並表明上
訴理由，如於本判決宣示後送達前提起上訴者，應於判決送達後
20日內補提上訴理由書（須按他造人數附繕本）。
中　　華　　民　　國　　96　　年　 　5　　月　 30  　 日
          　　　　　　      　　　　書記官  陳圓圓
